【裁判字號】    92,交聲,518
【裁判日期】    920430
【裁判案由】    違反道路交通管理處罰條例聲明異議
【裁判全文】
臺灣臺北地方法院交通事件裁定                  九十二年度交聲字第五一八號
    異議人即  甲○○
    受處分人
右列異議人即受處分人因違反道路交通管理處罰條例案件，對於臺北市交通事件裁決
所中華民國九十二年三月十一日所為之處分（原處分案號：北市裁三字第駕裁二二－
ＡＢＹ七九一二五二號），聲明異議，本院裁定如左：
    主    文
異議之聲明駁回。
    理    由
一、按汽車駕駛人，行經有燈光號誌管制之交岔路口闖紅燈者，處新臺幣（下同）一
    千八百元以上五千四百元以下罰鍰，道路交通管理處罰條例第五十三條定有明文
    ，而汽車駕駛人駕駛汽車違反道路交通管理處罰條例第五十三條規定者，除應依
    該條所規定之罰鍰處罰外，並予記違規點數三點，道路交通管理處罰條例第六十
    三條第一項第三款亦定有明文。又員警如在道路上當場舉發行為人有違反道路交
    通管理處罰條例之行為，而被查獲之行為人為受處分人時，員警應在舉發通知單
    上之駕駛人姓名欄註明其姓名後，交付該行為人簽名或蓋章收受之；拒絕簽章者
    ，並記明其事由，視為已收受，違反道路交通管理事件統一裁罰基準及處理細則
    第十一條第一項第一款定有明文。
二、臺北市交通事件裁決所原處分及移送意旨略以：本件受處分人即異議人甲○○駕
    駛車號五Ｄ－三二八一號自小客車，於民國九十一年十二月一日十時二十分許，
    沿本市○○路西向東行駛至延壽街三三０巷口時，在該前行路口燈光號誌已轉換
    為紅燈後，仍逕自違規迴轉（由西迴向東），經臺北市政府警察局松山分局東社
    派出所員警當場攔停，並以其有違反道路交通管理處罰條例第五十三條「駕車行
    經有燈光號誌管制之交岔路口闖紅燈」之行為掣單舉發，其違規事實甚明，並因
    其拒絕簽收舉發違反道路交通管理事件通知單，經員警在舉發通知單上載明受處
    分人拒絕簽收之事由後，依前揭違反道路交通管理事件統一裁罰標準及處理細則
    第十一條第一項第一款規定，視為受處分人已經收受該通知單，乃依右揭道路交
    通管理處罰條例第五十三條、第六十三條第一項第三款及違反道路交通管理事件
    統一裁罰標準及處理細則之裁罰標準表等規定，逾越應到案日（九十一年十二月
    十六日）期限三十日以上，裁處受處分人五千四百元之罰鍰，並予記違規點數三
    點。嗣受處分人於九十二年三月二十一日收受裁決書後，於同年月三十一日向臺
    北市議員陳錦祥陳情，經陳議員於同年四月一日轉送聲明異議狀，因此函請舉發
    機關查處，移送本院裁定等語。
三、異議人聲明異議意旨略以：按道路交通管理處罰條例第九條第一項規定：「行為
    人接獲違反道路交通管理事件之通知單後，不服舉發事實者，應於十五日內向處
    罰機關陳述意見。」；惟我至今仍未接獲任何有關本件違反道路交通管理事件之
    通知單，如何於十五日內向處罰機關陳述意見。又違規迴轉行為，應適用道路交
    通管理處罰條例第四十九條規定，而不應視為闖紅燈，交通部八十二年四月二十
    二日交路（82）字第００九八一一號函釋認「車輛面對紅燈時仍逕予穿越路口至
    銜接路段，含左轉、直行、迴轉及右轉（依箭頭綠燈允許行駛者除外），即視為
    闖紅燈之行為。」係屬不當等語。
四、經查：（一）、異議人拒絕簽收員警開立之舉發違反道路交通管理事件通知單之
    事實，業經員警在舉發通知單上載明其拒簽收，此有臺北市政府警察局北市警交
    大字第ＡＢＹ七九一二五二號舉發違反道路交通管理事件通知單影本一紙附卷可
    稽，則依違反道路交通管理事件統一裁罰標準及處理細則第十一條第一項第一款
    規定，視為已經收受該通知單，從而，異議人主張其因未收到該通知單，而無從
    向處罰機關陳述意見，並無理由。（二）、按交通部八十二年四月二十三日交路
    （82）字第００九八一一號函釋第二項第一點：「車輛面對紅燈時仍逕予穿越路
    口至銜接路段，含左轉、直行、迴轉及右轉（依箭頭綠燈允許行駛者除外），即
    視為闖紅燈之行為。」函釋意旨，法院雖不受其拘束，仍得依據法律表示適當之
    見解，惟本院認交通部依其職權所為前開法令解釋，並無任何違法不當之處。又
    依行政程序法第一百零四條第二項規定，行政機關給予相對人陳述意見之機會時
    ，得以言詞通知相對人，並作成紀錄，向相對人朗讀或使閱覽後簽名或蓋章，其
    拒絕簽名或蓋章者，應記明其事由。本件異議人拒絕收受書面通知單，經員警在
    舉發通知單上載明後，即屬給予違規事由陳述意見之通知，因異議人不於應到案
    日期前提出申訴，自視為放棄陳述機會，此乃法律不保護權利睡眠者，所陳並無
    理由。綜上所述，原處分機關以異議人有於前揭時、地駕駛汽車闖紅燈右轉之違
    規行為，依道路交通管理處罰條例第五十三條、第六十三條第一項第三款及違反
    道路交通管理事件統一裁罰基準及處理細則第十一條第一項第一款等規定，裁處
    其罰鍰五千四百元，並記違規點數三點，核無違誤，本件聲明異議為無理由，應
    予駁回。
據上論斷，應依道路交通案件處理辦法第十九條裁定如主文。
中      華      民      國    九十二    年      四      月    三十      日
                                    臺灣臺北地方法院交通法庭
                                        法  官  朱夢蘋
右正本證明與原本無異。
如不服本裁定，應於送達後五日內，向本院提出抗告狀。
                                        書記官  周小玲
中      華      民      國    九十二    年      五      月     七       日


司法院資訊處製作；財團法人民間司法改革基金會備份。
